臺灣高雄地方法院民事判決　九十三年度訴字第八三五號
　　原　　　告　乙○○
　　被　　　告　甲○○○○○○.
　　訴訟代理人　施吉安律師
當事人間損害賠償事件，經本院於民國九十三年五月二十六日言詞辯論終結，判決如
下：
    主    文
原告之訴及假執行之聲請均駁回。
訴訟費用由原告負擔。
    事    實
甲、原告方面：
  一、聲明：
    (1)被告應給付原告新台幣（下同）三百萬元，及自起訴狀繕本送達翌日起至清償
      日止，按年息百分之五計算之利息。
    (2)訴訟費用由被告負擔。
    (3)願供擔保，請准為假執行之宣告。
  二、陳述：
    (1)被告於民國八十二年一月二十一日以原告為該寺廟總幹事有背信行為致其受有
      損害為由，提供擔保金二百三十三萬四千元，請求就原告之財產為假扣押，經
      十年後，民、刑事訴訟全告敗訴，而於九十三年三月二十四日聲請撤銷假扣押
      裁定，足見被告當時聲請假扣押自始不當。
    (2)又原告於遭假扣押後，所種植之檳榔樹已開始生產，未遭查封時之八十年間三
      千多株賣出八十八萬元，惟自查封時起，八十三年、八十四年賣出六十二萬元
      ，八十四年至八十六年賣出五十八萬元，八十六年賣出二十二萬元，八十九年
      賣出十六萬元，九十一年至九十三年才賣出十四萬五千元，損失達七百多萬元
      ，且原告經此十年度日如年，生不如死，不僅經濟上之損害慘重，精神上之損
      害亦苦不堪言，名譽、信用盡失，爰依民事訴訟法第五百三十一條、民法第一
      百九十五條主張被告聲請假扣押自始不當及不法侵害原告名譽、信用，請求被
      告賠償財產上損害二百萬元，精神上損害一百萬元。
  三、證據：提出本院八十二年度全字第八一號民事裁定、民事執行處函、九十三年
      度裁全聲字第七七號民事裁定、最高法院九十三年度台上字第二三九號裁定、
      檳榔買賣合約書為證。
乙、被告方面：
  一、聲明：請求駁回原告之訴及假執行之聲請，如受不利判決，願供擔保請准免為
      假執行之宣告。
  二、陳述：
    (1)原告於任職被告總幹事期間，因背信行為，經被告分別對其提起民、刑事訴訟
      ，並聲請假扣押原告財產，嗣因刑事部分判決原告無罪確定，民事部分亦遭敗
      訴，被告乃聲請撤銷假扣押裁定。
    (2)本件假扣押係依民事訴訟法上有關保全程序經聲請法院准許，洵為權利之行使
      ，核與侵權行為無涉，原告請求非財產上之損害，依法無據。
    (3)否認檳榔買賣合約書之真正，且被告於聲請撤銷假扣押裁定時，亦發函通知原
      告行使權利，原告表示不欲興訟，詎事後有本件訴訟，足徵合約書無非事後補
      作，無證據能力，且縱為真，假扣押之效力僅禁止所有人為處分，而不及於使
      用收益，是若係買受人違約，亦與債權人無涉，從而其損害顯與假扣押無相當
      因果關係。
    (4)本件假扣押並無自始不當之情形。
  三、證據：提出存證信函、登記證書、本院九十三年度裁全聲字第七七號民事裁定
      暨確定證明書為證。
丙、本院依職權調閱本院八十二年度全字第八一號保全程序卷宗。
    理    由
一、原告主張被告於八十二年一月二十一日以原告為該寺廟總幹事有背信行為致其受
    有損害為由，請求就原告之財產為假扣押，嗣民、刑事訴訟全告敗訴，而於九十
    三年三月二十四日聲請撤銷假扣押裁定，足見被告當時聲請假扣押自始不當，而
    原告於遭假扣押後，所種植之檳榔樹已開始生產，而自查封時起迄九十三年損失
    達七百多萬元，且原告經此十年度日如年，生不如死，精神上之損害苦不堪言，
    名譽、信用盡失，爰依民事訴訟法第五百三十一條、民法第一百九十五條主張被
    告聲請假扣押自始不當及不法侵害原告名譽、信用，請求被告賠償財產上損害二
    百萬元，精神上損害一百萬元等語。被告則以：本件假扣押係依民事訴訟法上有
    關保全程序經聲請法院准許，洵為權利之行使，核與侵權行為無涉，且假扣押亦
    無自始不當之情形，原告請求財產上及非財產上之損害，依法無據，況被告於聲
    請撤銷假扣押裁定時，曾發函通知原告行使權利，原告表示不欲興訟，詎事後有
    本件訴訟，足徵合約書無非事後補作，無證據能力，且縱為真，其損害亦與假扣
    押無相當因果關係等語資為抗辯。
二、原告主張被告於八十二年一月二十一日以原告為該寺廟總幹事有背信行為致其受
    有損害為由，提起民、刑事訴訟，並請求就原告之財產為假扣押，嗣民、刑事訴
    訟全告敗訴，而於九十三年三月二十四日聲請撤銷假扣押裁定等事實，為被告所
    不爭執，並經原告提出本院八十二年度全字第八一號民事裁定、民事執行處函、
    九十三年度裁全聲字第七七號民事裁定、最高法院九十三年度台上字第二三九號
    裁定為證，是原告此部分之主張堪信為真，此外，原告其餘主張，被告則另以前
    揭情詞置辯，是本案應審酌者厥為：(1)被告對原告之財產為假扣押聲請，是否有
    不法侵害原告之權利？(2)被告對於原告之財產為假扣押之聲請，是否自始不當？
    玆分論述之：
    (1)按因侵權行為所發生之損害賠償請求權，以有故意或過失不法侵害他人之權利
      ，或故意以背於善良風俗之方法，加損害於他人為成立要件，此觀民法第一百
      八十四條第一項規定即明。所謂故意，係指行為人對於構成侵權行為之事實，
      明知並有意使其發生；或預見其發生，而其發生並不違背行為人之本意而言。
      最高法院九十二年台上字第五三五號判決參照。本件被告於七十九年間因原告
      在未經被告委員會決議前，逕以議價方式將神像交由第三人建造，損害被告財
      產利益，認有背信行為，而提出告發，嗣經台灣高雄地方法院檢察署以八十一
      年度偵字第一五五五二號對原告提起公訴，而原告就有未經委員會決議逕自以
      議價方式發包之事實並不否認，而被告就寺內工程開支在二十萬元以上者，須
      經該寺委員會通過之情，亦有該寺委員會委員於偵查中證述明確，且有關原告
      發包之金額，經檢察官察訪結果又確比市價行情高，有該起訴書可參，則被告
      在認原告未依該寺委員會決議事項辦理，因而懷疑原告有背信之行為，進而對
      原告提出背信罪嫌之告發，嗣經檢察官提起公訴後，始聲請就原告之財產為假
      扣押之保全程序，以利日後之求償，難認被告係基於損害原告權利之意思，況
      被告在有正當懷疑之情形下，提供擔保聲請保全原告之財產，核屬憲法所保障
      人民訴訟權利之正當行使，亦難認被告有何不法可言，從而，原告主張被告之
      行為係不法侵害其名譽、信用云云，尚無可採。
    (2)次按民事訴訟法第五百三十一條所謂假扣押裁定因自始不當而撤銷，係指對於
      假扣押裁定抗告，經抗告法院依命假扣押時客觀存在之情形，認為不應為此裁
      定而撤銷之情形而言，若係因本案訴訟敗訴確定而撤銷該裁定，僅屬因命假扣
      押以後之情事變更而撤銷，尚非該條所謂因自始不當而撤銷。又假處分裁定因
      自始不當而撤銷者，債權人固應賠償債務人因假處分所受之損害，但必債務人
      確因假處分受有損害，且損害與假處分之間具有因果關係，始得請求賠償。最
      高法院六十七年台上字第一四０七號、六十九年度台上字第一八七九號、六十
      年度台上字第四七０三號判例足參。本件被告確曾於八十二年一月二十日聲請
      本院以八十二年度全字第八一號假扣押裁定對原告在七百萬元之範圍內之財產
      予以假扣押，有該裁定可稽，嗣原告就該假扣押裁定抗告，惟經台灣高等法院
      高雄分院駁回其抗告確定，後因被告所請求之損害賠償之訴敗訴確定，始由被
      告聲請撤銷假扣押裁定，有本院八十二年度全字第八一號保全程序卷宗、九十
      三年度裁全聲字第七七號民事裁定暨確定證明書足參，是依此所示，本件被告
      事後因敗訴而撤銷原所聲請之假扣押，應屬情事變更而撤銷，並無民事訴訟法
      第五百三十一條所謂假扣押裁定因自始不當而撤銷之情事可明。
三、綜上所述，被告對原告之財產為假扣押之聲請，並未有不法侵害原告名譽、信用
    之情事，亦未自始不當，從而，原告本於民法第一百九十五條之法律關係及民事
    訴訟法第五百三十一條請求被告給付三百萬元，及自起訴狀繕本送達翌日起至清
    償日止，按年息百分之五計算之利息，即無理由，應予駁回。
四、本件原告之訴既經駁回，其假執行之聲請，亦失所依附，應併予駁回。
五、結論：原告之訴為無理由，依民事訴訟法第七十八條，判決如主文。
中　　　華　　　民　　　國　　九十三　　年　　　六　　　月　　　九　　　日
                                臺灣高雄地方法院民事第二庭
~B法　　　官　楊國祥
正本係照原本作成。
如不服本判決，應於送達後廿日內，向本院提出上訴狀並表明上訴理由，如於本判決
送達前提起上訴者，應於判決送達後十日內補提上訴理由書（須附繕本）。
中　　　華　　　民　　　國　　九十三　　年　　　六　　　月　　　九　　　日
~B法院書記官　光聰
